臺灣臺中地方法院刑事判決　　　　　　　 96年度易字第546號
公　訴　人　臺灣臺中地方法院檢察署檢察官
被　　　告　乙○○起訴書誤載.
上列被告因侵占案件，經檢察官提起公訴（95年度偵字第22812
號），本院判決如下：
    主  文
乙○○無罪。
    理  由
一、公訴意旨：被告乙○○（起訴書誤載為蔡金涂）與林彥伶（
    另經檢察官提起公訴，現由本院以95年度易字第3059號另案
    審理中）原為夫妻關係，於民國87年4 月1 日離婚，乙○○
    、林彥伶分別為唐振聲之乾兒子、乾女兒，唐振聲所有之車
    號NC─8923號、Y2─7982號自用小客車均由其二人使用，後
    唐振聲於94年6 月5 日因急性肺炎病逝於埔里榮民醫院。依
    臺灣地區與大陸地區人民關係條例第68條之規定，行政院國
    軍退除役官兵輔導委員會臺中縣榮民服務處（以下稱臺中縣
    榮民服務處）為唐振聲之遺產管理機關，該處請求乙○○及
    林彥伶二人請求返還上開二部車輛，詎乙○○夫妻竟共同基
    於意圖為自己不法所有之犯意聯絡，拒不返還前開車輛，而
    將上開二部車輛侵占入己，因認被告乙○○涉有刑法第335
    條第1 項之侵占罪嫌。
二、檢察官之舉證：
    檢察官起訴被告涉嫌犯罪，係以下列事證為其論據：
  (一)證人丙○○（臺中縣榮民服務處專員）於偵查中證稱：唐振
    聲生前之退休俸及存摺都是林彥伶保管，我們清點遺產時，
    林彥伶未告知有2 部車子，... 我們有通知他們處理他們都
    不願意配合，叫我們要告就去告等語。
  (二)證人丁○○（偉全汽車修配廠負責人）於警詢中證稱：Y2─
    7982號自用小客車分別在93年12月25日、28日、94年1 月8
    日、3 月5 日、5 月13日，NC─8923號最近一次是在94年5
    月20日維修保養，修車費用都是以現金支付等語，並無被告
    所辯稱沒有繳費放於修車廠之情形。
  (三)NC─8923號自用小客車分別於93年6 月21日台13線北上61.5
    公里超速行駛、94年4 月25日12時24分、15時15分，在臺北
    縣蘆竹鄉○○○路、臺北縣三重市○○路○○道路收費停車
    處所停車，不依規定繳費，93年11月10日不依規定參加定期
    檢驗等違規，有違規查詢表附卷可參，另向中央健康保險局
    查詢唐振聲於93年6 月21日及94年4 月25日均未有就醫紀錄
    ，再唐振聲自93年8 月3 日在埔里榮民醫院住院直至94 年6
    月5 日死亡為止，有中央健康保險局函文及埔里榮民醫院病
    患歷次住院清單可參，被告在94年4月25日駕駛車號NC-8923
    號自用小客車在臺北縣停放車輛未繳交費用，然唐振聲當時
    係在醫院就醫中，因認被告係將唐振聲之車輛供自己使用，
    非如辯稱係為載送唐振聲之用。
三、被告之辯解：
    被告否認有何侵占之犯行，辯稱：車號Y2─7982號福特車子
    是伊買的，因為唐振聲要用到車子，所以伊向唐振聲要求將
    該車登記在唐振聲名下，稅金與修理費用由唐振聲負擔。車
    號NC─8923號廂型車是朋友羅炎光送給伊，因為唐振聲有時
    要用到廂型車，伊遂要求亦登記在唐振聲名下。唐振聲過世
    時，退輔會甲○○專員有打電話給伊，說車子一定要還給他
    們，伊表示車子沒有電了，且又積欠修理費，請退輔會付清
    後，自行到苑裡將車取回，但為甲○○拒絕，所以這兩部車
    子一直放在苗栗縣苑裡鎮苑坑里二鄰5 號。伊目前已經將修
    理費付掉了等語
四、本院之判斷：
  (一)證人甲○○（臺中縣榮民服務處前任專員）於本院96年3 月
    21日審理時到庭證稱：伊是基於唐振聲遺產管理人立場去向
    國稅局函詢，才知道有這兩部車子，為了維護唐振聲權益，
    而向被告索討兩部車，被告於電話中，叫伊到汽車修理廠自
    行牽回，伊則向被告表示車子送修應該由使用人付費，此外
    ，車輛違規之罰鍰應該也由車輛駕駛人付費，但被告還是叫
    伊自己去牽車、付修理費。至於罰單部分，被告並沒有提到
    要不要去繳。本案主要關鍵點是修理費與違規罰單的問題，
    因為都沒有做處理等語，經核與被告之辯解相符。
  (二)證人丁○○於95年5 月3 日警詢中證稱：Y2─7982號自用小
    客車分別在93年12月25日、28日、94年1 月8 日、3 月5 日
    、5 月13日，NC─8923號最近一次是在94年5 月20日維修保
    養，修車費用都是以現金支付等語，並於本院96年3 月21日
    審理時再證稱：被告之前就一直有積欠修理費，積欠最多的
    時候是五萬多元。Y2─7982號及NC─8923號汽車均有積欠修
    理費，且均曾因積欠修理費而擺放於修車廠沒有牽走，二部
    車擺放的時間均約一個月左右，偵查卷內所附的列印資料是
    警察到其修配廠列印的，上面如有未收金額，就是列印當時
    尚積欠之修理費。警察來列印資料時，上面還有未付金額，
    所以欠費尚未繳付，但當時車子已經先讓被告牽走等語，經
    核亦與被告辯稱有積欠修理費等情相符。且依94年度交查字
    第760 號卷內所附之偉全汽車修配廠列印資料（參見該卷第
    46 ～48 頁，按：此乃95年5 月3 日警員至偉全汽車修配廠
    製作證人丁○○警詢筆錄時所列印）所示，車號NC─8923號
    自用小客車於94年2月26日未收金額為新臺幣（下同）3,550
    元、94年4 月30日未收金額為5,600 元、94年5 月20日未收
    金額為2,300 元；車號Y2─7982號自用小客車於94年3 月5
    日未收金額為2,250 元、94年5 月13日未收金額為4,300 元
    ，上開未收金額合計共18,000元，核與證人丁○○於本院審
    理時之證述及被告於95年11月3 日供稱尚欠修理費18,000元
    等語均相符。
  (三)車號NC─8923號自用小客車分別於93年6 月21日台13線北上
    61.5公里超速行駛、94年4 月25日12時24分、15時15分，在
    臺北縣蘆竹鄉○○○路、臺北縣三重市○○路○○道路收費
    停車處所停車，不依規定繳費，93年11月10日不依規定參加
    定期檢驗等違規，有違規查詢表在卷可參。而唐振聲於93年
    6 月21日及94年4 月25日均未有就醫紀錄，且其自93年8 月
    3 日即開始在埔里榮民醫院住院直到94年6 月5 日死亡為止
    ，有中央健康保險局95年8 月23日健保醫字第0950023071號
    函及埔里榮民醫院病患歷次住院清單可參，被告在94年4 月
    25日駕駛車號NC─8923號自用小客車在臺北縣停車未繳交費
    用，然唐振聲當時係在醫院就醫中，足認被告當時係將車號
    NC─8923號、Y2─7982號自用小客車供己使用，其於偵查中
    辯稱上開罰單係載送唐振聲時超速違規云云，與事實不符，
    非可採信。惟認定犯罪事實應依證據，為刑事訴訟法所明定
    ，故被告否認犯罪事實所持之辯解，縱屬不能成立，仍非有
    積極證據足以證明其犯罪行為，不能遽為有罪之認定（最高
    法院30年上字第1831號判例參照）。綜上所述，被告遲遲未
    將唐振聲名下之NC─8923號、Y2─7982號自用小客車交給臺
    中縣榮民服務處，係因雙方就修理費、違規罰鍰該由何人支
    付發生爭議，尚難憑此認被告主觀上具不法所有之意圖，而
    與侵占罪之構成要件不合，至於被告偵查中之辯解固屬不能
    成立，然本案既無積極證據足證被告有侵占犯行，自不能憑
    此遽對被告為有罪之認定，應依法為被告無罪之判決。
六、適用之法律
    刑事訴訟法第301條第1項。
中　　華　　民　　國　　96　　年　　4 　　月　　4 　　日
                刑事第八庭  審判長法  官  林慧英
                                  法  官  簡源希
                                  法  官  陳慧珊
上正本證明與原本無異。
如不服本判決，應於判決送達後10日內向本院提出上訴狀（應附
繕本），上訴於臺灣高等法院臺中分院。
                                  書記官  施玉卿
中　　華　　民　　國　　96　　年　　4 　　月　　4 　　日
